【裁判字號】    98,易,1363
【裁判日期】    981230
【裁判案由】    竊盜
【裁判全文】
臺灣高雄地方法院刑事判決              98年度易字第1363號
公  訴  人  臺灣高雄地方法院檢察署檢察官
被      告  丁○○
            甲○○
上列被告因竊盜案件，經檢察官提起公訴（98年度偵字第24342
號），本院判決如下：
    主  文
丁○○、甲○○共同犯竊盜罪，均累犯，各處有期徒刑肆月，如
易科罰金，均以新臺幣壹仟元折算壹日。
    事  實
一、丁○○前因違反毒品危害防制條例案件，經本院以94年度訴
    字第1388號判處有期徒刑10月確定，嗣經裁定減刑為有期徒
    刑5 月，甫於民國96年7 月16日執行完畢；甲○○前因傷害
    案件，經本院以95年度簡上字第1063號判處有期徒刑4 月確
    定，甫於96年6 月24日縮刑期滿執行完畢。詎其2 人均不知
    悔改，於98年8 月14日下午2 時45分許，由丁○○騎乘甲○○之母所有車牌號碼WAI-703 號輕型機車搭載甲○○，行經
    高雄縣鳳山市○○路41號之米店前，見停放在店門口之車牌
    號碼3471-FD 號自小貨車上放置有稻米包而無人看管，認有
    機可趁，竟基於共同意圖為自己不法所有之犯意聯絡，推由
    甲○○站立在旁把風，而由丁○○徒手竊取上開稻米包2 包
    （每包重30公斤，價值共新臺幣（下同）2000元）得手，並
    將所竊得物品搬運至所騎乘之機車腳踏板上。嗣因該米店之
    工作人員丙○○發現有異，走出店外察看發覺丁○○正欲載
    運離去，遂亦騎車追上丁○○並報警處理，警方抵達現場後
    當場逮捕丁○○，並循線查獲趁隙逃離現場之甲○○。
二、案經丙○○訴由高雄縣政府警察局鳳山分局報告臺灣高雄地
    方法院檢察署檢察官偵查起訴。
    理  由
壹、證據能力部分：
一、證人丙○○於警詢中之證述：
    按被告以外之人於審判外之言詞或書面陳述，除法律有規定
    者外，不得作為證據，刑事訴訟法第159 條第1 項定有明文
    。查證人丙○○於警詢中之陳述，為傳聞證據，並經被告甲○○主張無證據能力，且其陳述與審判中陳述不符部分亦無
    較為可信之特別情況，即無同法第159 條之2 之適用餘地，
    亦無同法第159 條之3 所規定之情事，是依前揭法條意旨，
    其證言對被告甲○○自不具證據能力。惟被告以外之人於審
    判外之陳述，雖不得以之直接作為認定犯罪事實與否之證據
    ，但非不得作為彈劾證據，用來爭執被告、證人之證明力（
    最高法院96年度臺上字第1497號判決意旨參照），附此敘明
    。
二、按被告以外之人於審判外之陳述，雖不符前4 條之規定，而
    經當事人於審判程序同意作為證據，法院審酌該言詞陳述或
    書面陳述作成時之情況，認為適當者，亦得為證據；當事人
    、代理人或辯護人於法院調查證據時，知有第159 條第1 項
    不得為證據之情形，而未於言詞辯論終結前聲明異議者，視
    為有前項之同意，刑事訴訟法第159 條之5 定有明文。查本
    案認定事實所引用之卷內其餘證據資料（含證人丙○○於警
    詢中之證述對被告丁○○之證據能力），除原已符同法第15
    9 條之1 至第159 條之4 規定、及法律另有規定等傳聞法則
    例外規定，而得作為證據外，並無證據證明係公務員違背法
    定程式所取得，而檢察官、被告2 人於本院行準備程序及審
    理時，均同意其作為本案證據之證據能力或對其證據能力未
    聲明異議，且本院審酌前揭陳述作成時之情況，並無違法取
    證之瑕疵，亦認以之作為證據為適當，是本件有關被告以外
    之人於審判外之言詞或書面陳述等供述證據，依前揭法條意
    旨，自均得為證據。
貳、實體部分：
一、訊據被告丁○○對本件徒手行竊稻米包2 包之竊盜犯行坦承
    不諱（院卷二第42頁），核與證人丙○○於警詢及審理中之
    證述亦屬相符（警卷第4-6 頁、院卷二第50頁），且有高雄
    縣政府警察局鳳山分局搜索、扣押筆錄、扣押物品目錄表、
    贓物認領保管單各1 份、查獲現場照片4 張在卷可查（警卷
    第7-9 、11、22頁），足認其自白與事實相符。
二、訊據被告甲○○固坦承有於上開犯罪事實欄所載之時間，與
    被告丁○○共同騎乘車號WAI-703 號輕型機車經過高雄縣鳳
    山市○○路41號之事實，惟矢口否認有何與被告丁○○共同
    竊盜之犯行，辯稱：當時丁○○突然停下來，要伊在路邊等
    一下，丁○○搬米的時候伊在買煙，丁○○搬完第1 包米的
    時候，伊還有叫丁○○不要偷米，並未與丁○○共同行竊云
    云。經查：
  (一)證人丙○○於審理中證稱：98年8 月14日下午1 時左右伊將
    米店內的米疊好、吃完飯後在休息，到同日下午2 時45分許
    ，伊睡醒看到窗外有1 個人在看伊，接著就聽到店外有機車
    發動催油門的聲音，伊就跑出去，看到有人把米搬走，有看
    到2 個人，其中1 個騎車離去，另1 個用走的離去，之後伊
    就騎機車追騎車逃離現場的人，並叫伊老闆跟著那個用走的
    人，用走的那個人看到伊睡醒就走了等語（院卷二第50頁）
    ，是依證人丙○○所為證述，事發當日除被告丁○○下手行
    竊稻米包外，於被告丁○○行竊時，尚有一人在米店外隔著
    窗戶監視店內情形而為被告丁○○把風，而該人事後則徒步
    離去現場，並經證人丙○○要求其雇主尾隨該人等情，已足
    認屬實。而衡諸常情，若非有確實依據足信該人即為竊盜共
    犯，竊盜之被害人當無從隨意尾隨毫無關係在場人之必要，
    而被告甲○○亦於本院審理時供稱：當天離去現場時，確實
    有人跟著伊，並一直看伊，伊也有看他，之後他就走了等語
    （院卷二第58頁），是足認當日於現場為被告丁○○把風，
    且事後徒步離去現場並遭證人丙○○之雇主在後跟隨之人，
    即為被告甲○○無訛。
  (二)被告甲○○雖以前開情詞置辯，惟查，本件被告丁○○所騎
    乘之車號WAI-703 號輕型機車為被告甲○○之母所有，業經
    被告甲○○於審理中所不否認（院卷二第57頁），並經證人
    丁○○於警詢中證述明確（警卷第2 頁反面），若被告甲○○並無與被告丁○○共同行竊之意，難認其竟能於2 人共同
    騎乘該車途中，僅因被告丁○○欲獨自行竊稻米即甘願自行
    徒步離去現場，而將該車交予被告丁○○供作行竊後載運所
    竊得之物品逃離現場之用，是其所辯，本已與常情有異。至
    其另於審理中辯稱：當時伊買煙的地方離丁○○行竊的地點
    30至50公尺，丁○○搬完米第1 包米後，還有走過來叫伊先
    走，伊叫丁○○不要偷米，丁○○就再走回去搬第2 包米並
    騎車離開，可能是丁○○騎車離去現場時伊有叫丁○○的名
    字，所以對方才會跟他云云（院卷二第59-60 頁），惟查，
    被告丁○○既係下手行竊之人，其為免犯行遭人發覺，本應
    於最短時間內完成竊取行為並儘速逃離現場，當無於竊盜行
    為進行中，復步行數十公尺通知被告甲○○先行離去，徒增
    自身竊盜行為經人查獲之風險之可能；又被告甲○○既知被
    告丁○○為行竊之人，縱見被告丁○○先行離去現場，亦無
    當眾呼喊其姓名使周遭之人均知被告丁○○即為行竊之人之
    可能。是被告甲○○所辯，均與常情不符，而屬臨訟卸責之
    詞，不足採信。
  (三)至被告丁○○雖於審理中基於證人身份證稱：當天伊其機車
    載甲○○經過一間米店，便叫甲○○在旁等，甲○○不知道
    伊要做什麼等語（院卷二第44頁），惟其於警詢、偵查中分
    別供稱：伊在偷米的時候甲○○站在旁邊看伊搬米；甲○○
    知道伊要偷米；2 人是臨時看到白米就一起偷等語（警卷第
    2 頁反面、偵卷第11、17頁），經核與其於審理中所為之證
    述並不相符，是亦無從作為有利被告甲○○認定之依據。
三、綜上所述，被告丁○○、甲○○本件犯行明確，均屬堪予認
    定，其等所為均應予以依法論科。
四、核被告丁○○、甲○○所為，均係犯刑法第320 條第1 項普
    通竊盜既遂罪。被告2 人間就前揭犯行，有犯意聯絡及行為
    分擔，均應論以共同正犯。又被告2 人分別有如上事實欄所
    述前科事實，有臺灣高等法院被告前案紀錄表2 份在卷可查
    ，其等受有期徒刑執行完畢後，5 年以內故意再犯本件有期
    徒刑以上之罪，均為累犯，各應依法加重其刑。爰審酌被告
    2 人均不思循正當途徑賺取財富，竟共同下手行竊，侵害他
    人之財產權，所為實有不該，惟衡酌被告丁○○犯後坦承犯
    行，尚有悔意；而被告甲○○則於犯罪後，始終否認犯行，
    未見其表達悔悟之意，於犯罪後態度部分無從為其有利之考
    量，又其等所竊取財物之價值尚非甚鉅，且已發還被害人，
    所生財產法益實害有限，並慮及被告丁○○係實際著手行竊
    之人，而被告甲○○則係在旁把風，所為對他人財產之侵害
    參與程度較低，及告訴人丙○○亦於審理中表示願意對被告
    2 人從輕量刑等一切情狀，分別量處如主文所示之刑，並均
    諭知如主文所示之易科罰金折算標準，以示懲儆。
據上論斷，應依刑事訴訟法第299 條第1 項前段，刑法第28條、
第320 條第1 項、第47條第1 項、第41條第1 項前段，刑法施行
法第1 條之1 第1 項、第2 項前段，判決如主文。
本案經檢察官乙○○到庭執行職務。
中    華    民    國    98    年    12    月    30    日
            刑事第九庭  審判長  法  官  鄭詠仁
                                法  官  謝枚霏
                                法  官  黃沛文
以上正本證明與原本無異。
如不服本判決應於收受送達後10日內向本院提出上訴書狀，並應
敘述具體理由；如未敘述上訴理由者，應於上訴期間屆滿後20日
內向本院補提理由書（均須按他造當事人之人數附繕本）「切勿
逕送上級法院」。
中    華    民    國    98    年    12    月    30    日
                                書記官  鄧思辰
附錄本判決論罪法條：
中華民國刑法第320條
（普通竊盜罪、竊佔罪）
意圖為自己或第三人不法之所有，而竊取他人之動產者，為竊盜
罪，處5 年以下有期徒刑、拘役或5 百元以下罰金。
意圖為自己或第三人不法之利益，而竊佔他人之不動產者，依前
項之規定處斷。
前二項之未遂犯罰之。

司法院資訊處製作；財團法人民間司法改革基金會備份。
